【裁判字號】    89,訴,1372
【裁判日期】    890927
【裁判案由】    違反槍砲彈藥刀械管制條例
【裁判全文】
臺灣高雄地方法院刑事判決                        八十九年度訴字第一三七二號
    公  訴  人  臺灣高雄地方法院檢察署檢察官
    被      告  甲○○
    指定辯護人  本院
右列被告因違反槍砲彈藥刀械管制條例案件，經檢察官提起公訴（八十九年度偵字第
八五九一號），本院判決如左：
    主  文
甲○○未經許可，製造其他可發射金屬具有殺傷力之土造獵槍，免刑。
土造獵槍壹把、火藥壹包、火藥裝填盒拾貳個，均沒收。
    事  實
一、甲○○係山地原住民，平日於深山內種植芋頭、生薑為生。因前開作物時常遭山
    豬破壞或偷食，甲○○遂於民國八十八年八月初，未經許可，擅自在高雄縣三民
    鄉民權村三民林班工寮內，以其在高雄市不詳地點之五金行內購買之材料，製造
    其他可發射金屬具有殺傷力之土造獵槍一把，並以在同前地點所購買之爆裂物之
    主要組成零件火藥裝填入獵槍槍管，以打擊底火引爆槍管內火藥而擊發鐵絲，以
    前開方式驅趕山豬。嗣於八十九年四月十五日下午一時三十分許，為警在前開工
    寮查獲，並扣得土造獵槍一把、火藥一包、火藥裝填盒十二個。
二、案經高雄縣警察局六龜分局移送臺灣高雄地方法院檢察署檢察官偵查起訴。
    理  由
一、訊據被告甲○○對右揭事實坦承不諱，而其為山地原住民等情，亦有戶籍謄本一
    紙在卷為憑，並有土造獵槍一把、火藥一包、火藥裝填盒十二個均扣案可稽。被
    告所製造之土造獵槍，經送鑑定之結果，認係以木質槍身與金屬槍管組合而成之
    土造長槍，以打擊底火引爆槍管內火藥為發射動力，機械性能良好，具殺傷力等
    情；又被告持有之火藥一包，亦經鑑定為黑色火藥，具破壞性與殺傷力，認係爆
    裂物之主要組成零件等情，分別有內政部警政署刑事警察局之鑑驗通知書、爆炸
    （裂）物鑑驗處理通知書，及內政部（八六）台內警字第八六七Ｏ八六三號「槍
    砲、彈藥主要組成零件種類」公告內容各一紙在卷足證，是被告之任意性自白核
    與事實相符，本件事證已臻明確，其犯行堪以認定。
二、核被告所為，係犯槍砲彈藥刀械管制條例第十一條第一項之未經許可製造其他可
    發射金屬具有殺傷力之槍砲罪。被告未經許可製造槍砲後進而持有之、與未經許
    可持有火藥（係犯槍砲彈藥刀械管制條例第十三條第四項之罪）之行為，乃同一
    持有行為觸犯數罪名而同時侵害數法益，為想像競合犯，本應依刑法第五十五條
    之規定，從一重之未經許可持有其他可發射金屬具有殺傷力之槍砲罪處罰，惟其
    製造槍砲後持有槍砲之低度行為，復為製造之高度行為所吸收，故不另論罪。至
    公訴人雖未引用、論述同條例第十三條第四項之未經許可持有爆裂物之主要組成
    零件（火藥）之罪，然起訴書之犯罪事實業已載明被告此部分犯行，本院自應併
    予審理，附此敘明。又按，原住民未經許可，製造、運輸、陳列或持有自製之獵
    槍，供作生活工具之用者，減輕或免除其刑，槍砲彈藥刀械管制條例第二十條第
    一項定有明文，經查，被告屬山地原住民等情，有其戶籍謄本一紙在卷足憑，而
    其平日以種植山芋等植物為生，製造獵槍及持有火藥之目的係為驅趕破壞作物之
    山豬等情，業據被告於警訊及偵審中迭次供承明確，茲審酌被告前未曾有任何犯
    罪前科，有本院被告院內索引卡紀錄表及台灣高等法院被告全國前案紀錄表各一
    紙在卷可憑，及其犯罪動機、目的，犯罪後坦承犯行之良好態度等一切情狀，爰
    宣告免除其刑。
三、至扣案之土造獵槍一支、火藥一包，屬違禁物，有前開鑑定報告各一紙在卷為憑
    ；又火藥裝填盒十二個，係被告所有供犯罪所用之物，亦據其供承不諱，應分別
    依刑法第三十八條第一項第一款、第二款之規定，均予宣告沒收。
據上論斷，應依刑事訴訟法第二百九十九條第一項但書，槍砲彈藥刀械管制條例第十
一條第一項，第二十條第一項，第三十八條第一項第一款、第二款，判決如主文。
本案經檢察官秦德進到庭執行職務。
中      華      民      國    八十九    年      九      月    二十七    日
                            臺灣高雄地方法院刑事第六庭
                                審判長  法      官  莊  崑  山
                                        法      官  沈  建  興
                                        法      官  周  玉  群
右為正本，係照原本作成，証明與原本無異。
如不服本判決，應於送達後十日內，向本院提出上訴狀。
                                        書  記  官  王  宏  琪
中      華      民      國    八十九    年      九      月    二十九    日
附錄本案判決法條：
槍砲彈藥刀械管制條例第十一條：
未經許可，製造、販賣或運輸第四條第一款所稱其他可發射金屬或子彈具有殺傷力之
各式槍砲者，處五年以上有期徒刑，併科新台幣一千萬元以下罰金。
未經許可，轉讓、出租或出借前項所列槍砲者，處三年以上十年以下有期徒刑，併科
新台幣七百萬元以下罰金。
未經許可，持有、寄藏或意圖販賣而陳列第一項所列槍枝者，處一年以上七年以下有
期徒刑，併科新台幣七百萬元以下罰金。
第一項至第三項之未遂犯罰之。
槍砲彈藥刀械管制條例第十三條：
未經許可，製造、販賣或運輸槍砲、彈藥之主要組成零件者，處三年以上十年以下有
期徒刑，併科新台幣七百萬元以下罰金。
未經許可，轉讓、出租或出借前項零件者，處一年以上七年以下有期徒刑，併科新台
弊五百萬元以下罰金。
意圖供自己或他人犯罪之用，而犯前二項之罪者，處五年以上有期徒刑，併科新台幣
一千萬元以下罰金。
未經許可，持有、寄藏或意圖販賣而陳列第一項所列零件者，第六月以上五年以下有
期徒刑，併科新台幣三百萬元以下罰金。
第一項至第三項之未遂犯罰之。
槍砲彈藥刀械管制條例第二十條：
原住民未經許可，製造、運輸、陳列或持有自製之獵槍，供作生活工具之用者，減輕
或免除其刑，並不適用前條之規定。
原住民相互間販賣、轉讓、出租、出借或寄藏前項獵槍，供作生活工具之用者，亦同
。


司法院資訊處製作；財團法人民間司法改革基金會備份。
